---
title: "0. Lo elemental"
author: "FES Acatlán"
date: "agosto de 2021"
output: html_document
---

## Acerca de R

### ¿Qué es R?

* R es un lenguaje de programación y un ambiente de cómputo estadístico.
* R es software libre (no dice qué puedes o no hacer con el software), de código abierto (todo el código de R se puede inspeccionar).


### ¿Por qué R?

* Es libre
* R promueve la investigación reproducible.
* R está actualizado gracias a que tiene una comunidad activa. Mucha de la funcionalidad adicional está en **paquetes** (conjunto de funciones y datos documentados) que la comunidad contribuye.
* R se puede combinar con otras herramientas.
* R tiene capacidades gráficas muy sofisticadas.


### RStudio 

Rstudio es un ambiente de desarrollo integrado para R: incluye una consola, un editor de texto y un conjunto de herramientas para administrar el espacio de trabajo cuando se utiliza R. GUI de R (Grafical User Interface).


### Elementos de RStudio

* Editor
* Consola
* Workspace



Shorcuts (atajos) para ejecutar código, ya sea sobre la selección o en la línea actual

* ctrl + r 
* ctrl + enter (sólo funciona en RStudio)
* El editor autocompleta el nombre de los objetos al presionar la tecla `tab`


Comentarios

Los comentarios se escriben después de un simbolo de gato #

### RMardown

Formato que permite una fácil creación de documentos, presentaciones dinámicas e informes de R. Su equivalente en *Python* es Jupyter Notebook.

Ventajas de usar RMardown

1. _Reproducibilidad_. Debe ser posible reproducir el análisis en todos sus pasos, en cualquier
momento.
2. _Claridad_. Los pasos del análisis deben estar documentados apropiadamente, de manera que
los pasos y las decisiones importantes puedan ser entendidos y explicados claramente.


Shorcuts para RMarkdown

* ctrl + alt + i para `chunk`
* ctrl + shift + m  para `pipeline` %>% 



## Primeros pasos con R

Directorio de Trabajo

```{r results='hide'}
# Obtener directorio (ruta)
# "wd" se refiere a working directory 
getwd()
```



Asignar el directorio de trabajo a una carpeta en especifico 

```{r results='hide'}
# Notar el sentido de las diagonales, no usar "backslashs"
setwd("/home/leonardo/Documentos/")
```


R trabaja en la memoria RAM del equipo
```{r results='hide'}
# La versión de 32 bits de R sólo permite 4,095 Mb de RAM
# La version de 64 bits de R permite 8Tb
memory.limit() # Esta función sólo funciona en windows, 
```





Asignación de valores a elementos ( <- ). 
Para asignar variables globales se usa: <<-

```{r}
# La asignación también se puede hacer con la función assing()

a <- 5
b <- 10
```

Se puede usar R como una calculadora

```{r}
a + b 
```

se puede realizar más de una asignación por línea si se usa punto y coma
```{r}
b <- 2; d <- 3
b*d
```



si la asignación se pone entre parentesis, se imprime en la consola de forma directa

```{r}
(e <- 8)
```

R es `case sensitive`, es decir, 'f' es direfente de 'F'
```{r}
f <- 6
F <-"Hola"

print(f)
print(F)
```


Identifica ciertos carácteres especiales reservados como pi (3.14...)
```{r}
pi
Inf
```




Reglas de asignación de nombres a elementos


```{r}
# Nombre no válido, iniciar con número

# 1a <- 5
# _3 <- 4
```

```{r}
1:100
```



R permite asignar nombres con punto 
```{r}
# Nombre sí válido, un punto para separar palabras

nombre.objeto <- 10
nombre.objeto
```

Notar que en los ejemplos anteriores, en la consola se imprime un [1] que antecede al resultado

**Ayuda**

Sección importante. No es necesario saber todos los detalles de una función, la ayuda nos permitirá conocer la sintaxis de uso.

```{r}
# help(read.table) 
# forma equivalente: ?read.table

# help.search("read.table") 
```




### Paquetes

Esta es una de las grandes ventajes de R, la versión base puede ser ampliada con paquetes

Distintas opciones de instalación

a) código
b) del menú herramientas (tools)
c) un archivo zip
d) un repositorio

Para instalar un paquete se pone el nombre del paquete entre comillas (sólo se requiere instalar una vez). Es conveniente visitar el repositorio del paquete para ver la documentaci?n.


```{r}
#install.packages("nombre",dependencies = TRUE)
```


**Ejercicio**. Instalar el paquete tidyverse

Para habilitar las funciones de un paquete, primero debemos cargar el paquete
```{r }
# No es necesario poner el paquete entre comillas
# suppressMessages(library(tidyverse))
library("tidyverse")
```

### Buenas prácticas

* Comentar ampliamente sus códigos.
* Al iniciar un proyecto limpiar el área de trabajo (borrar todos los elementos existentes).
* Nunca hacer copy-paste de código. 

> "¡No hay nada cómo la práctica!" -- Armando Becerril


### Referencias

* [An Introduction to R](https://cran.r-project.org/doc/manuals/r-release/R-intro.pdf)
* [StackOverflow](http://stackoverflow.com)
* [Datacamp](https://www.datacamp.com/)
* R for Data Science ([R4DS](https://r4ds.had.co.nz/))




