---
title: "2. Leer y esribir datos"
author: "FES Acatlán"
date: "agosto de 2021"
output: html_document
---

## Leer datos en R

Hay distintas formas de pasarle datos (tablas a R) a R


a. Desde paquetes, instalados previamente
b. Archivos en la nube 
c. Descargar archivos de internet (repositorios o datos financieros)
d. archivos de texto, csv
e. Importar archivos de otro formato (STATA, SAS, SPSS, feather)
f. Lectura de objetos con formato R
g. Conexión a un servidor
h. Extraer información en tiempo real (tweets, JSON)
z. Crearlos nosotros

**Nota. Es muy importante conocer los datos con los cuales se trabaja. El conocimiento del negocio es fundamental para identificar inconsistencias en los datos.**



Limpiar el espacio de trabajo
```{r}
rm(list=ls()) 

#Nota: ctrl + l  limpia la consola
```



### a) Desde paquetes instalados previamente

```{r}
library(datasets)
# data()      # ver todos los datasets (data frames) en el paquete

```


Tabla de carácteristicas de lirios acuáticos
```{r}
data(iris)  # con esta instrucción le indicamos que deseamos este disponible un data frame que existe en cierto paquete
head(iris)        # No siempre es conveniente mandar a la consola la tabla completa

# Las tablas en los paquetes cuentan con una descripción de las mismas que podemos consultar con help(tabla)
# help(iris) 

```


Tabla con número de vuelos 
```{r}
data(AirPassengers)
AirPassengers      # Tiene formato de serie de tiempo
```



Instrucciones básicas para conocer la estructura de la tabla

```{r}
suppressMessages(library(tidyverse))

str(iris) #str : structure  7 glimpse
glimpse(iris)
head(iris,n=10) # primeras n observaciones
tail(iris,n=10) # últimas n observaciones
class(iris)

str(AirPassengers)
class(AirPassengers)

vuelos <- as.vector(AirPassengers)
vuelos
```





### b) Leer archivos ubicados fuera del equipo

Se combina la función read csv con la función url, aunque es posible acceder a los datos sin usar url

```{r}
credit_data <- read_csv(url("https://raw.githubusercontent.com/leonardomarintellez/muestreo_2021/master/datos/credit_data.csv"))
head(credit_data)
glimpse(credit_data)
```




### c) Descargar archivos



La siguiente pagina contiene casi 400 datasets relacionadas con machine learning [UCI Machine Learning Repository](http://archive.ics.uci.edu/ml/index.php)


Función para descargar los datos
```{r}
# Establecer área de trabajo donde se quiere almacenar los datos descargados
setwd("/home/leonardo/Descargas/")
getwd() # Nos dice la ruta donde estamos trabajando

# help("download.file")
download.file("http://archive.ics.uci.edu/ml/machine-learning-databases/iris/iris.data","copy_iris.csv")

```



### d) Archivos de texto, csv


Leer los datos que previamente se descargaron. 
```{r}
# help("read.table")
copy_iris <- read.table("/home/leonardo/Descargas/copy_iris.csv",header=FALSE,sep=",")
head(copy_iris)
```


Asignar nombres a los campos
```{r}
names(copy_iris) <- c("sepal_length","sepal_width","petal_length","petal_width","class")
head(copy_iris)

```


Ejemplo de lectura de datos con valores missing
 
En este ejemplo si se cuenta con encabezados. Se trata de datos simulados para determinar las características con las que cuenta un individo para que se le apruebe un crédito

```{r}
base_credito <- read.table(file="/home/leonardo/Documentos/Acatlan/Repositorios/muestreo_2021/datos/credit_data.csv",header=TRUE,sep=",")
base_credito
glimpse(base_credito)
```




Los valores "." deben ser interpretados como missings . No deseamos las variables categóricas sean tratadas como factor

```{r}
# help("read.table")
base_credito <- read.table("/home/leonardo/Documentos/Acatlan/Repositorios/muestreo_2021/datos/credit_data.csv",header=TRUE,sep=",",na.strings = c(".","NA",""),stringsAsFactors = FALSE)
base_credito
str(base_credito)

```



### e) Importar archivos de otro formato (SAS)

Se requiere cargar la librería haven para leer datos en formato sas
```{r}
# Cargar Librería 
library(haven)
```


Los datos pertenecen al Censo de Población y Vivienda 2010

```{r}
personas <- read_sas("/home/leonardo/Documentos/Acatlan/datos/Censo2010/DUMMY_PERSONAS.sas7bdat")                  
# str(ennvih)
head(personas)
dim(personas)
```

Estructura de la tabla
```{r}
glimpse(personas)
```


Respecto a los objetos anteriores, esta tabla es cosiderablemente más grande. Es una tabla de más de 1 millón de registros, revisar cuanto pesa en memoria
```{r}
format(object.size(personas),"MB")
```

`Ejercicio`. Revisar como se le puede cambiar el formato a las variables.


Ver la tabla de características de la vivienda
```{r}
viviendas <- read_sas("/home/leonardo/Documentos/Acatlan/datos/Censo2010/DUMMY_VIVIENDAS.sas7bdat")                  
glimpse(viviendas)
```


### f) Lectura de objetos con formato R


La función loadRDS nos permite leer objetos en formato R guardados previamente
```{r}
tabla <- readRDS("/home/leonardo/Descargas/credit_data.rds")
glimpse(tabla)
```



### g) Conexion a un servidor

Si tienen conexón a un servidor las siguientes líneas les permitiran consultar la información con comandos SQL.

Se requiere la librería RODBC 
```{r}
# install.packages("RODBC", dependencies=TRUE)
```

```{r}
# Cargar librería
# library(RODBC)
```

Crear conexion. 

* Elegir servidor o escribir manualmente en la ventana que saldrá la ruta del servidor deseado 
* Palomear la opcion de Trusted connection

```{r}
# conexion <- odbcDriverConnect(connection="Driver={SQL Server Native Client 11.0};trusted_connection=yes;")
```

Leer los datos	
```{r}
# datos <- sqlQuery(conexion, "SELECT * FROM  [DWH_STAGING].DBO.TABLA")
# datos <- sqlQuery(conexion, "SELECT * FROM  ##TEMPORAL")

```

Truco. si crean tablas temporales con doble simbolo de gato (##) en el servidor, podrán acceder a ellas con R



## Escribir datos en R

Formatos:  

* formato tipo R (rds)
* exportar a csv o txt

Utilizar la función saveRDS. El objeto se almacena en un archivo con el nombre que se especifica, pero a la hora de leerlo, el objeto se puede leer asignándole un nombre distinto.

Nota. Almacenar un objeto tipo R es útil cuando se tiene crea una tabla que es resultado de un proceso que consume bastante tiempo.
```{r}
saveRDS(credit_data,file="/home/leonardo/Descargas/credit_data.rds")
```


`Ejemplos`

* Exportar a csv la tabla credit_data
* Exportar a txt la tabla credit_data

```{r}
write.csv(credit_data,"/home/leonardo/Descargas/credit_data1.csv",row.names=FALSE)
```


```{r}
write.table(credit_data,file="/home/leonardo/Descargas/credit_data2.txt",sep="\t",row.names=FALSE,col.names=TRUE)
```


Como podrán notar hay muchas maneras de cargar los datos y leer los datos. Hay un nuevo formato que está ganando popularidad por ser ligero (almacena los datos en formato binario) y porque esta diseñado para leerse tanto en R como Python. El formato es feather y fue implementado por Hadley Wickham (creador del tidyverse) y Wes McKinney (creador de Pandas).


