---
title: "solución Tarea 2"
author: "RoarOmegaRoar"
date: "6/10/2021"
output: html_document
---
cargar librerías

```{r}
rm(list = ls())
suppressMessages(library(tidyverse))
library(ggplot2)
library(readr)
```
cargar datos

```{r}
muestra_2006 <- read.csv("~/Documentos/Acatlan/datos/conteo_rapido_2006/muestra_2006.csv") 
glimpse(muestra_2006)
estratos <- read.csv("~/Documentos/Acatlan/datos/conteo_rapido_2006/estratos.csv")
glimpse(estratos)
datos_elecciones <-  left_join(muestra_2006,estratos, by = c("estrato")) %>% 
  mutate(fh = Nh/nh, # se creó la variable factor de expansión de cada estrato
         fpc = nh/Nh)  %>% 
  arrange(estrato, casilla_id)


glimpse(datos_elecciones)

```
## Crear Función

Hay distintas opciones. A continuación mostraremos 2.

### 1. Non standar evaluation

**Non standar evaluation** te permite utilizar un argumento de una función como una expresión y no como un valor. Haremos uso de la función enquo.


```{r}

## Parámetros de la función
  ## partido: nombre de la variable que analizaremos. (sin comillas)

estimacion_opcion_nse <- function(partido) {

# Notar que después de esta parte, para hacer referencia a la variable partido se hace uso del doble signo de exclamación    
partido <- dplyr::enquo(partido)
nombre <- datos_elecciones %>% slice(1) %>% select(!!partido) %>% names()
  
tabla <- datos_elecciones %>% 
                        # Agrupar por estrato para que lo que hagamos se haga por bloques (en este caso por estrato)
                        group_by(estrato) %>% 
                        # Calcular el total por estrato
                        summarise(yh = sum(fh*!!partido), S2h = var(!!partido),
                                  #Las variables Nh y nh las ocuparemos más adelante por eso también las incluimos. 
                                  #De estas variables necesitamos el dato por estrato así que por eso pedimos la media,
                                  Nh = mean(Nh), nh = mean(nh)) %>% 
                        # Aprovechar este paso para calcular el peso de los estratos
                        mutate(wh = Nh / sum(Nh))

resultado <- tabla%>%   
              mutate(expresion = (Nh**2)*(1-nh/Nh)*(S2h/nh)) %>% 
              summarise(estimacion = sum(yh),  varianza = sum(expresion)) %>% 
              mutate(nombre_partido = nombre) %>% 
              select(nombre_partido, estimacion, varianza)

return(resultado)

}

```


**Ejecutar Función**

```{r}
tabla1 <- estimacion_opcion_nse(pri_pvem)
tabla2 <- estimacion_opcion_nse(pan)
tabla3 <- estimacion_opcion_nse(panal)
tabla4 <- estimacion_opcion_nse(prd_pt_conv)
tabla5 <- estimacion_opcion_nse(psd)
tabla6 <- estimacion_opcion_nse(otros)
```

Hacer un append de la tabla y ordear

```{r}
tabla_estimaciones <- bind_rows(tabla1, tabla2, tabla3, tabla4, tabla5, tabla6) %>% arrange(desc(estimacion))
tabla_estimaciones
```


### 2. Glue

Si se desea usar los nombres de las variables en los resultados se puede usar la sintaxis glue en conjunción con :=

```{r}
estimacion_opcion_glue <- function(partido) {
 
  
tabla <- datos_elecciones %>% 
                        # Agrupar por estrato para que lo que hagamos se haga por bloques (en este caso por estrato)
                        group_by(estrato) %>% 
                        # Calcular el total por estrato
                        summarise(yh = sum(fh*{{partido}}), S2h = var({{partido}}),
                                  #Las variables Nh y nh las ocuparemos más adelante por eso también las incluimos. 
                                  #De estas variables necesitamos el dato por estrato así que por eso pedimos la media,
                                  Nh = mean(Nh), nh = mean(nh)) %>% 
                        # Aprovechar este paso para calcular el peso de los estratos
                        mutate(wh = Nh / sum(Nh))


resultado <- tabla%>%   
              mutate(expresion = (Nh**2)*(1-nh/Nh)*(S2h/nh)) %>% 
                    summarise("estimacion_{{partido}}":=  sum(yh))

return(resultado)

}

```

**ejecutar función**

```{r}
estimacion_opcion_glue(pan)
```

