  ---
title: "Muestreo Aleatorio Simple"
author: "FES Acatlán"
date: "septiembre de 2021"
output: html_document
---


Este esquema de muestreo es el más usado cuando se tiene un marco de muestreo que especifique la manera de identificar cada unidad en la población.

De una población de $N$ unidades, se selecciona una muestra de tal mandera que todas las unidades de la población tienen la misma probabilidad de ser seleccionadas. Como consecuencia, la probabilidad de que un elemento esté en la muestra es $\frac{n}{N}$, suele denotarse por $\pi_{i}$. También se le conoce como probabilidad de inclusión de prmer orden. 
Al inverso de $\pi_{i}$ se le conoce como factor de expansión o peso muestral.


De manera ilustrativa veanlo como una urna donde se selecciona un elemento a la vez hasta tener $n$


```{r}
urna <- paste("papelito",1:100, sep = " ")
urna
```


Generamos un número aleatorio entre 1 y el número total de elementos. Esto lo podemos hacer usando un número aleatorio (uniforme entre cero y uno) y transformandolo. si $u$ se distribuye $unif(0,1)$, entonces $c = (b-a)*u + a$ se distribuye $unif(a,b)$ 

```{r}
u <- runif(1) # 1 número aleatorio uniforme entre cero y uno
a <- 1
b <- 100

c <- floor((b-a)*u + a) 
print(c)
```

Extraemos el elemento elegido por el número aleatorio y repetimos el proceso hasta seleccionar $n$ elementos. Notar que ahora nuestra urna sólo contendrá 99 elementos.

Generemos un ciclo para este proceso. Lo haremos para 15 elementos.


```{r}

# inicializamos nuestros objetos, urna y muestra (vacia)
urna <- paste("papelito",1:100, sep = " ")
muestra <- vector(length = 15)

#inicia el ciclo
for (i in 1:15){
  #Determinar la longitud de la urna
  k <- length(urna)
  # El número de elemento que elegiremos
  elemento <- floor((k-1)*runif(1) + 1)
  
  # Imprimir en pantalla que indice y elemento fueron seleccionados
  print(paste(elemento,urna[elemento],sep = " - "))
  
  # asignamos el elemento seleccionado a la muestra y actualizamos nuestra urna
  muestra[i] <- urna[elemento]
  urna <- urna[-elemento]
  
}


```


Este sólo es ilustrativo, en la practica utilizaremos funciones ya programadas en algun paquete, (a menos que sus necesidades requieran utilizar su propio algoritmo de números aleatorios).

Para seleccionar muestras de vectores se puede usar la función `sample`, mientras que para seleccionar mestras de un data frame podemos usar la función `sample_n` del paquete _dplyer_.

 Otra manera de ejemplificar el muestreo aleatorio simple sin reemplazo es crear valores aleatorios uniformes para cada registro y filtrar donde los valores sean menores a cierto valor, por decir, menor a 0.10. Así nuestra muestra será de aproximadamente el 10% de nuestro tabla original (¿En que casos nos podría interesar tener una muestra de un cierto porcentaje del total y no un número fijo?).
 
 
```{r}
suppressMessages(library(tidyverse))
```
 
 
```{r}
set.seed(2021)
tabla_ejemplo <- iris %>% 
                  mutate( u = runif(150),
                          flag = ifelse(u <= 0.10,1,0),
                          id = row_number())


head(tabla_ejemplo, 30)

```
 
```{r}
muestra_iris <- tabla_ejemplo %>% 
                filter(flag == 1)

glimpse(muestra_iris)
```


**Pregunta de control**. ¿Por qué usar una distribución uniforme y no alguna otra?. ¿Por qué no seleccionar las primeras $n$ observaciones?.


Mediante el muestreo se desea hacer una inferencia sobre alguna o algunas carácteristicas de la población, en específico se desea calcular una estimación para algún parámetro de la población.

### Parámetros Poblacionales

_Ver notas a mano_

### Estimadores de los parámetros poblacionales

_Ver notas a mano_


**Ejemplos**

Retomemos el ejemplo de clases previas.


```{r}
individuos <- c("individuo1","individuo2","individuo3","individuo4","individuo5","individuo6")
caracteristica <- c(0,1,2,3,4,5)

tabla <- data.frame(individuos,caracteristica)
#tabla
```


Estimaciones
```{r}
combinaciones <- combn(caracteristica,2)
combinaciones

tabla_combinaciones <- data.frame(t(combinaciones))
tabla_combinaciones 

estimaciones <- tabla_combinaciones %>% mutate(promedio = (X1+X2)/2,
                                               Total = 6*promedio)
estimaciones
```

Ditribución muestral de la media
```{r}
total <- dim(estimaciones)[1]
distribucion_muestral <- estimaciones %>% 
                          group_by(promedio) %>% 
                          summarise(frecuencia = n(), frecuencia_relativa = frecuencia / total)

distribucion_muestral
```


¿Cuál es la media y varianza de la población?.


¿Cuál es la media y varianza de la distribución muestral (los valores obtenidos a partir de todas las muestras)?



**Definición**. El **error estándar** es la desviación estandár de la distribución muestral de nuestro estimador. En otras palabras, es la 



**Ejemplo**

Los siguientes datos representan precios de valores de venta casas en Iowa tomados de la página de [Kaggle](https://www.kaggle.com/c/house-prices-advanced-regression-techniques).


1. Tomar una muestra aleatoria de tamaño 150 elementos (casas) y calcular el estimador de la media para el precio de las casas.
2. Tomar una muestra de 150 elementos, los primeros 150 y calcular el estimador de la media para el precio de las casas. Comparar con el estimador anterior y contra el valor promedio real (parámetro de la población).


Leer datos

```{r}
precios <- read_csv("/home/leonardo/Documentos/Acatlan/Repositorios/muestreo_2021/datos/HousePrices.csv") %>% 
          arrange(desc(SalePrice))
          
glimpse(precios)
```

Considerando los datos anteriores como nuestra población. Veamos como se distribuye el precio de venta promedio de las casas. 

```{r}
library(ggplot2)
```

```{r}
ggplot(data = precios) +
  geom_histogram(mapping = aes(x = SalePrice))
```


Parámetro Poblacional, el promedio del precio de venta y su varianza
```{r}
# Promedio
precios %>% summarise(promedio = mean(SalePrice))
```


```{r}
# Varianza
precios %>% summarise(promedio = var(SalePrice))
# desviación estándar
precios %>% summarise(promedio = sd(SalePrice))
```

Adicionalmente, con propositos descriptivos podemos generar un boxplot del precio.  ¿Qué representan los elementos de este grafico, la caja, los puntos, los brazos (bigotes)?. ¿Qué utilidad se le puede dar?

```{r}
ggplot(data = precios) +
  geom_boxplot(mapping = aes(y = SalePrice))
```



Notar que previamente, utilizamos las funciones predefinidas por R. Construyamos las propias para poder calcular los estimadores utilizando las muestras.


**Funciones**
opción 1. Funciones cuyos parámetros son vectores
equis barra $\bar_{x}$

Media y Varianza Poblacionales

```{r}
media <- function(x){
  N <- length(x)
  resultado <- sum(x)/N
  
  return(resultado)
}

varianza <- function(x) {
  N <- length(x)
  sigma2 <- sum((x - media(x))**2)/N
  
  return(sigma2)
}
  
  

```


```{r}
precios %>% select(SalePrice) %>% pull() %>% media()
precios %>% select(SalePrice) %>% pull() %>% varianza()
precios %>% select(SalePrice) %>% pull() %>% varianza() %>% sqrt()
```

¿Por qué no obtenemos los mismos resultados que con las funciones predefinidas de R?. 

```{r}
varianza_insesgada <- function(x) {
  N <- length(x)
  sigma2 <- sum((x - media(x))**2)/(N-1)
  
  return(sigma2)
}
```


```{r}
precios %>% select(SalePrice) %>% pull() %>% varianza_insesgada()
precios %>% select(SalePrice) %>% pull() %>% varianza_insesgada() %>% sqrt()
```






```{r}
# x: vector de elementos 
estimador_media <- function(x){
  n <- length(x)
  resultado <- sum(x)/n
  
  return(resultado)
}
```



```{r}
# x: vector de elementos
# N: escalar con el valor del número total de elementos de la población
estimador_varianza_media <- function(x, N){
  n <- length(x)
  S2 <- sum((x - estimador_media(x))**2)/(n-1)
  resultado <- (1 - n/N)*(S2/n)
  
  return(resultado)
}
```




muestra1
```{r}
set.seed(2021)
muestra1 <- sample_n(precios,150)
```

El esimador del promedio para el precio de venta es de esta muestra es
```{r}
muestra1 %>% summarise(promedio = mean(SalePrice))
muestra1 %>% summarise(promedio = var(SalePrice))
muestra1 %>% summarise(promedio = sd(SalePrice))
```

Utilizando las funciones que definimos

```{r}
muestra1 %>% select(SalePrice) %>% pull() %>% estimador_media()
muestra1 %>% select(SalePrice) %>% pull() %>% estimador_varianza_media(1460)
```

¿Qué diferencia hay entre calcular la varianza de la variable de interés de los datos de la muestra y calcular el valor del estimador de la varianza?


Retomando el TLC y el error estándar (ee), utilicemos simulación para ejemplificar

La media y la varianza de toda la población es (ya lo habiamos calculado previamente):
```{r}
precios %>% select(SalePrice) %>% pull() %>% media()
precios %>% select(SalePrice) %>% pull() %>% varianza()
```
Mediante simulación calcular el estimador de la media k veces y ver como se distribuye. Notar que hay muchas formas distintas de realizar esto, utilizaremos la siguiente
```{r}
library(purrr)

```

```{r}
calcular_estimador <- function(){
  muestra <- precios %>% sample_n(150)
  valor <- muestra %>% select(SalePrice) %>% pull() %>% estimador_media()
  
  return(valor)
}
  
```

Ejecutar la función anterior que carece de parámetros 
```{r}
calcular_estimador()
```

Ejecutar la función k veces y almacenar los resultados en un vector. Lo que nos dará son k estimaciones del precio medio de venta.

```{r}
valores_x_barra <- rerun(1000,calcular_estimador()) %>% unlist()
summary(valores_x_barra)
```

Recordar como se distribuía el precio de venta. La distribución de nuestro estimador se ve de la siguiente manera.

```{r}
ggplot() +
  geom_histogram(mapping = aes(x = valores_x_barra))
```

Nota. No confundir la definición formal de una función de distribución con la expresión usada arriba. Es usual que se diga la distribución de la variable para referirse a los valores en conjunto y la forma que toma su densidad (histograma).


Viendo la distribución del estimador ¿qué se les ocurre para crear un intervalo de confianza?, además de su primera opción, ¿qué otra opción pueden proponer teniendo los k valores de la distribución del estimador?

No lo hemos definido aún pero, ¿es posible siempre construir un intervalo al 95% de confianza?



```{r}
precios %>% select(SalePrice) %>% pull() %>% varianza() 
precios %>% select(SalePrice) %>% pull() %>% varianza() / 150 # Error Estántar Teórico
valores_x_barra %>% varianza() # Error Estándar observado
```


Notar que los valores de 1 muestra representan los valores de la población, es nuestro estimador el que por el TLC cambia su distribución.

```{r}
ggplot(data = muestra1) +
  geom_histogram(mapping = aes(x = SalePrice))
```



muestra2. Las primeras 150 observaciones de la tabla ordenada de forma descendente por precio
```{r}
set.seed(2021)
muestra2 <- slice(precios,1:150)
```

El estimador de esta muestra es
```{r}
muestra2 %>% summarise(promedio = mean(SalePrice))
muestra2 %>% select(SalePrice) %>% pull() %>% estimador_media()
```


```{r}
ggplot(data = muestra2) +
  geom_histogram(mapping = aes(x = SalePrice))
```


Antes de avanzar. Comenten que aspectos de las graficas 
