---
title: "Transformaciones"
date: "agosto 2021"
output: html_document
---


## Transformación z-score


Consideremos unos datos que se distribuyen de uniforme. Los datos se encuentrar entre cero y uno

```{r}
# 10,000 datos con distribución uniforme
u <- runif(10000)

# visualizar la distribución (histograma)
hist(u)
```

Realizamos la transformación z-score

$$z = \frac{x - mean(x)}{sd(x)}$$

Notar que ahora la distribución de los datos no cambia, simplemente cambió su escala. en este caso ahora se concentran entre -1.5 y 1.5. 


```{r}
mu <- mean(u)
sd <- sd(u)

z <- (u - mu) / (sd)

#Graficamos la nueva variable
hist(z)
```



## Transformación Min-Max

Consideremos unos datos que se distribuyen de forma normal como ejemplo.
Notar que la mayoría de los datos están entre el intervalo -3 y 3


```{r}
# 10,000 datos con distribución normal con media cero y desviación estándar uno
x <- rnorm(10000, mean= 0, sd = 1)

# visualizar la distribución (histograma)
hist(x)
```

Realizamos la transformación Min-Max


$$z = \frac{x - min(x)}{max(x) - min(x)}$$

Notar que ahora los datos quedan acotados en el rango cero a uno, pero la variable se sigue distribuyendo igual. Los datos siguen siendo normales, pero fueron reescalados. 


```{r}
minimo <- min(x)
maximo <- max(x)

z <- (x- minimo) / (maximo - minimo)

#Graficamos la nueva variable
hist(z)
```

**En Resumen**. Ambas transformaciones reescalan los datos, una hace que los datos reescalados tengan media cero y otra hace que los datos queden acotados entre cero y uno.

